臺灣高等法院臺中分院刑事判決　 96年度金上更(一)字第328號
上　訴　人　臺灣臺中地方法院檢察署檢察官
上　訴　人
即　被　告　甲○○（原名于萍）
　　　　　　　　　　　樓
選任辯護人　徐曉萍律師
上　訴　人
即　被　告　己○○
選任辯護人　洪崇欽律師
上　訴　人
即　被　告　戊○○
選任辯護人　楊俊彥律師
上列上訴人因違反期貨交易法案件，不服臺灣臺中地方法院中華
民國93年3月24日第一審判決（民國92年度金訴字第51 號，起訴
案號：臺灣臺中地方法院檢察署民國91年度偵字第11650 號），
提起上訴，經判決後，由最高法院發回更審，本院判決如下：
    主  文
原判決撤銷。
甲○○、己○○、戊○○共同未經許可，擅自經營期貨經理事業
，各處有期徒刑陸月，各減為有期徒刑月。
    事  實
一、甲○○ (原名于萍)、己○○、戊○○均明知期貨交易法已
    自民國八十六年六月一日起施行，且外幣保證金交易屬於槓
    桿保證金契約之一種，為期貨交易法規範管理之範圍，依該
    法第八十二條第一項規定，經營期貨信託事業、期貨經理事
    業、期貨顧問事業或其他期貨經理事業，須經主管機關之許
    可並發給許可證照，始得營業，詎三人竟共同基於非法經營
    期貨經理事業之犯意聯絡，未經主管機關即財政部證券暨期
    貨管理委員會（下稱證期會）之許可並發給許可證照，即假
    冒美商迪菲仕國際金融公司（DFX,Inc.即Delong Foreign
    Exchange，以下簡稱迪菲仕公司）在臺分公司之名義，對外
    經營期貨經理事業之業務。甲○○、己○○、戊○○並分別
    印製名片，對外自稱各係迪菲仕公司在臺分公司之副總經理
    、經理、客服部人員。該三人自八十八年五月間起，陸續約
    同乙○○、丁○○夫妻在桃園及臺中地區見面，解說迪菲仕
    公司代客操作外幣保證金交易之內容、方式及獲利情形，招
    攬遊說該對夫妻參加迪菲仕公司之外幣保證金交易，而提供
    其等外幣保證金交易相關之資訊、諮詢、交易建議匯款等服
    務，並郵寄迪菲仕公司英文版合約至乙○○、丁○○位在桃
    園縣桃園市○○街住處供其等簽名。嗣乙○○、丁○○遂依
    甲○○、己○○之指示，分別於八十八年七月二十六日、九
    月七日、十二月二十八日，以乙○○名義透過世華聯合商業
    銀行桃園分行（下稱世華桃園分行）匯款美金（下同）四萬
    一千元、一萬零十八元、一萬五千五百元，及於八十九年一
    月十四日透過臺灣省合作金庫桃園支庫匯款二十一萬元，至
    迪菲仕公司於美國銀行所設之帳戶作為保證金，並授權迪菲
    仕公司即戊○○代為下單操作包括歐元、美元等外幣保證金
    交易之期貨經理業務，迪菲仕公司並依約收取佣金及手續費
    ，甲○○等人亦從中抽取每個月投資總額百分之零點五佣金
    。至八十九年四月間，迪菲仕公司無預警停止營業，乙○○
    、丁○○前開投資金額去向不明，血本無歸，甲○○、己○○、戊○○等亦未賠償乙○○、丁○○之損失，乙○○、丁○○始報警查獲上情。
二、案經臺北縣警察局淡水分局報告臺灣臺北地方法院檢察署檢
    察官呈請臺灣高等法院檢察署檢察長令轉臺灣臺中地方法院
    檢察署檢察官偵查起訴。
    理　　  由
一、按被告以外之人於審判外之陳述，經當事人於審判程序同意
    作為證據，法院審酌該言詞陳述或書面陳述作成之情況，認
    為適當者，亦得為證據。又當事人、代理人或辯護人於法院
    調查證據時，知有第一五九條第一項不得為證據之情形，而
    未於言詞辯論終結前聲明異議者，視為有前項之同意。刑事
    訴訟法第一五九條之五定有明文。經查被告甲○○、己○○
    、戊○○，對於彼此於原審偵審中所為之證述，均表示無意
    見，亦無庸以證人身分交互詰問，又對於證人張晨洋在偵查
    中之證述，亦表示無意見，本院審酌該等證人之供述，並無
    違法取供之情形，顯係出於自由意思所為，其等所為之證述
    ，均得作為證據，先予敘明。
二、訊據被告甲○○、己○○、戊○○三人，均矢口否認有何違
    反期貨交易法犯行，被告甲○○辯稱：伊雖有仲介外幣保證
    金交易之行為，然此並非屬於期貨交易法規範的範圍，伊等
    並沒有成立公司或刊登廣告，招攬客戶經營期貨經理、顧問
    事業，亦未代客操作云云；被告己○○辯稱：當初伊是在麗
    富投資顧問有限公司（下稱麗富公司）擔任業務員，丁○○
    自己打電話到伊公司來問投資的事情，老闆叫伊為其介紹伊
    公司的金融商品，當時麗富公司並未經營期貨交易，也沒有
    代客操作。伊離開麗富公司後，才認識甲○○，知道甲○○
    熟悉迪菲仕公司外幣保證金投資操作的管道，也有在幫客戶
    與迪菲仕公司簽訂外幣保證金交易的契約及辦理相關的手續
    。伊就介紹丁○○給甲○○認識，由其等去談外幣保證金交
    易的傭金約定，伊則是負責拿迪菲仕公司的契約書給丁○○
    之夫乙○○簽，該對夫妻是推由乙○○出名投資。伊再將契
    約書轉交給甲○○，由甲○○負責與迪菲仕公司處理後續的
    問題，也就是由甲○○寄發文件到迪菲仕公司，並作確認的
    動作。伊與甲○○只有仲介乙○○、丁○○為外幣保證金交
    易而已，並未代客操作云云；被告戊○○辯稱：案發期間，
    伊是任職於國祥貿易股份有限公司，伊與甲○○是普通朋友
    關係，伊雖然知道甲○○有從事類似外幣保證金交易的業務
    ，但是實際情形伊並不清楚，也未參與。是後來甲○○告訴
    伊，迪菲仕公司倒掉了，要伊去處理，伊才介紹伊以前的老
    闆黃中與甲○○認識，因為黃中有相關業務的經驗。伊原本
    並不認識乙○○、丁○○，是有一次伊與甲○○、己○○在
    桃園某餐廳吃飯時，才認識乙○○、丁○○，伊有遞名片給
    他們。本案乙○○、丁○○為投資行為前，伊並未曾與之接
    觸云云。經查：
  (1)按期貨交易法第三條第一項第四款所規定槓桿保證金交易，
  　係指當事人約定，一方支付契約價金一定成數之款項，或取
    得他方授與之一定信用額度，雙方於未來特定期間內，依約
    定方式結算差價或交付約定標的物之契約。而所謂「外幣保
    證金交易」，係指一方於客戶與其簽約並繳付外幣保證金後
    ，得隨時應客戶之請求，於保證金之倍數範圍內，以自己之
    名義為客戶之計算，在外匯市場從事不同幣別間之即期或遠
    期買賣交易。此項交易不須實際交割，一般都在當日或到期
    前以反方向交易軋平，而僅結算買賣差價。由上開定義得知
    「外幣保證金交易」為期貨交易法第三條第一項第四款槓桿
    保證金交易之一種。又任何人以接受委託書並收取佣金或手
    續費等方式代他人操作，與外匯指定銀行進行外幣保證金交
    易之行為，係違反期貨交易法第八十二條第一項規定，應依
    同法第一百十二條第五款處罰，此有證期會（八六）臺財證
    （五）字第五六五六○號函釋意見可資參照。可知本案迪菲
    仕公司所從事之外幣保證金交易業務，確屬期貨交易法第三
    條第一項第四款槓桿保證金交易之一種，而為期貨交易法規
    範管理之範圍，此亦經證人即臺北市期貨商業同業公會教育
    訓練組專員孫晨洋於偵查中證述明確。復有行政院金融監督
    管理委員會函覆本院之金管證七字第０九三０一三三九九三
    號函在卷可資佐證（見本院前審卷第七九－八一頁）。
　(2)關於前開被告甲○○、己○○、戊○○三人，各以迪菲仕公
　  司在臺分公司之副總經理、經理、客服部人員名義，解說並
    招攬告訴人乙○○、丁○○參加迪菲仕公司外幣保證金交易
    ，提供相關資訊、諮詢、交易建議、匯款等服務，嗣乙○○
    、丁○○乃依其等指示，匯款至迪菲仕公司帳戶，並授權迪
    菲仕公司代為下單操作外幣保證金交易等情，業經告訴人乙○○、丁○○於原審偵審中指訴綦詳。己○○亦於偵查中供
    稱，其介紹丁○○投資外匯保證金交易，其叫褚女去與甲○○談，其將二份合約書寄給褚女，再透過甲○○將簽名後契
    約書寄至美國。先前甲○○已與迪菲仕公司接觸，在台中設
    立辦事處，彼等自己印名片，開始仲介客戶投資，告訴人匯
    款都會打電話問伊，因伊很關心匯差，會告訴褚女何時匯款
    較好，並告知美金、歐元最近趨勢。買賣報告書、月對帳單
    是甲○○給伊的，伊未看過美國傳真，因美國傳真至台北新
    生南路甲○○那裏，那時迪菲仕公司在台北正式成立公司。
    戊○○是迪菲仕公司員工，負責教育訓練、客戶分析等語（
    見偵查卷第二九０－二九一頁）。且戊○○若僅為幫忙善後
    ，亦無需印製名片，表示其係該公司客服人員，且迪菲仕公
    司既已倒閉，戊○○又何必進公司負責教育訓練、客戶分析
    。故甲○○於偵查中供稱，戊○○係八十九年四月迪菲仕公
    司出問題，才進公司，不惟與常情有違，核與丁○○於本院
    前審指稱，戊○○係於八十八年九月七日左右就已參與（見
    本院前審卷第一０四頁），已有不符。甲○○上開所供，自
    不足據為有利戊○○之認定。復有甲○○、己○○、戊○○
    三人之名片、迪菲仕公司之買賣報告書、月對帳單、個人美
    元理財專戶介紹書、風險承擔同意書、乙○○前開各筆匯款
    之匯款收據、己○○所出具償還乙○○前開匯款之切結書、
    己○○與甲○○所出具提供不動產擔保還款予乙○○之切結
    書、迪菲仕公司在美國銀行開戶資料及交易明細表等件影本
    附卷可佐。並參以被告戊○○有對告訴人丁○○稱，其為迪
    菲仕公司在臺操作期貨交易的第一把交椅，且告訴人等之資
    金亦是由戊○○操作，此經告訴人丁○○於原審法院審理時
    指訴綦詳，又被告等三人均非迪菲仕公司之職員，亦未經迪
    菲仕公司授權擔任職員，此為被告等三人於本院自認事實，
    可知被告三人係假冒迪菲仕公司方面人員自居，招攬告訴人
    等出金投資，而從事提供相關外匯資訊之期貨經理事業。被
    告甲○○、己○○所辯，其等僅為外幣保證金交易仲介行為
    ，及被告戊○○所辯，其未參與本案犯行云云，核均為飾卸
    之詞而無可採。本案事證明確，被告三人犯行均堪以認定。
三、按「期貨經理事業」係指接受特定人委託、代特定人全權操
    作期貨交易業務，而「期貨顧問事業」係客戶自行下單交易
    之業務，本案乙○○夫妻係委託假冒迪菲仕公司之被告等下
    單。核被告甲○○、己○○、戊○○三人所為，均係犯期貨
    交易法第一百十二條第五款之未經許可擅自經營期貨經理事
    業罪。被告三人間，有犯意聯絡及行為分擔，為共同正犯。
    被告等三人犯罪時間均在九十六年四月二十四日以前，應依
    應依中華民國九十六年罪犯減刑條例予以減刑。
四、原審以被告等三人罪證明確，予以論罪科刑，原無不合，惟
    查被告等三人係犯未經許可擅自經營期貨經理事業罪，原判
    決誤認係犯未經許可擅自經營期貨經理事業及期貨顧問事業
    罪，尚有未當，又被告等三人犯罪時間均在九十六年四月二
    十四日以前，應依中華民國九十六年罪犯減刑條例予以減刑
    ，原審未及減刑，亦有未合，被告等三人上訴意旨否認犯罪
    ，檢察官上訴意旨指原判決量刑太輕，雖均為無理由，惟原
    判決既有上開可議之處，自屬不能維持，應由本院將原判決
    撤銷改判。爰審酌被告三人非法經營期貨事業之規模有限，
    雖所為導致告訴人等血本無歸、損失慘重，且犯後均未能坦
    承犯行，欠缺悔過之具體表現，亦尚未賠償告訴人等損失而
    與之達成和解，然究係無心之失等一切情狀，各從輕量處有
    期徒刑六月，並依中華民國九十六年罪犯減刑條例規定各減
    為有期徒刑三月。
五、原審公訴蒞庭檢察官另以被告甲○○、己○○、戊○○三人
    前開所為，尚涉犯刑法第三百三十九條第一項之詐欺取財罪
    嫌。惟查：告訴人乙○○前開匯款係匯至迪菲仕公司於美國
    銀行所設之帳戶作為保證金，並非匯款至被告三人之個人帳
    戶，且乙○○出金投資後，迪菲仕公司確有為之操作外幣保
    證金交易，此有買賣報告書、對帳單等件附卷可參，雖迪菲
    仕公司嗣無預警停止營業，且未處理投資人善後問題之舉，
    甚啟人疑竇，然因並無積極證據證明被告甲○○、己○○、
    戊○○與迪菲仕公司之美方人員有所勾串，自難僅憑告訴人
    等之片面指訴，即認被告三人係蓄意詐財。惟因原審公訴蒞
    庭檢察官認此部分與上開經本院認定成罪之未經許可擅自經
    營期貨經理事業罪部分，有牽連犯之裁判上一罪關係，爰不
    另為無罪諭知。檢察官上訴意旨指被告等三人此部分應成立
    詐欺罪，尚無足取，併此敘明。
據上論斷，應依刑事訴訟法第三百六十九條第一項前段、第三百
六十四條、第二百九十九條第一項前段，期貨交易法第一百十二
條第五款，刑法第十一條前段、第二十八條、中華民國九十六年
罪犯減刑條例第二條第一項第三款、第七條，判決如主文。
本案經檢察官丙○○到庭執行職務。
中　　華　　民　　國　　96　　年　　12　　月　　12　　日
            刑事第二庭  審判長法　官　李　璋　鵬
                              法　官　胡　忠　文
                              法　官　胡　森　田
上列正本證明與原本無異。
如不服本判決應於收受送達後十日內向本院提出上訴書狀，其未
敘述上訴之理由者並得於提起上訴後十日內向本院補提理由書（
均須按他造當事人之人數附繕本）。
                              書記官  籃  營  昌
中　　華　　民　　國　　96　　年　　12　　月　　12　　日
